臺灣板橋地方法院民事裁定　　　　　 99年度消債清字第146號
聲　請　人　莊阿靜
代　理　人　黃俊六律師
相　對　人　上海商業儲蓄銀行股份有限公司
法定代理人　榮鴻慶
相　對　人　台北富邦商業銀行股份有限公司
法定代理人　蔡明忠
相　對　人　國泰世華商業銀行股份有限公司
法定代理人　汪國華
相　對　人　兆豐國際商業銀行股份有限公司
法定代理人　蔡友才
相　對　人　美商花旗銀行股份有限公司
法定代理人　陳仲慧
相　對　人　渣打國際商業銀行股份有限公司
法定代理人　曾璟璇
相　對　人　豐(台灣)商業銀行股份有限公司
法定代理人　鄭海泉
相　對　人　臺灣新光商業銀行股份有限公司
法定代理人　李增昌
相　對　人　聯邦商業銀行股份有限公司
法定代理人　李憲章
相　對　人　永豐商業銀行股份有限公司
法定代理人　邱正雄
相　對　人　玉山商業銀行股份有限公司
法定代理人　曾國烈
相　對　人　台新國際商業銀行股份有限公司
法定代理人　吳東亮
相　對　人　日盛國際商業銀行股份有限公司
法定代理人　楊智光
相　對　人　中國信託商業銀行股份有限公司
法定代理人　辜濂松
相　對　人　台灣永旺信用卡股份有限公司
法定代理人　神谷和秀
上列當事人因消費者債務清理條例事件聲請清算，本院裁定如下
：
    主  文
聲請人莊阿靜自中華民國一百年二月九日下午四時起開始清算程
序，並同時終止清算程序。
    理  由
一、按法院開始更生程序之裁定，應載明其年、月、日、時，並
    即時發生效力；又法院裁定開始更生或清算程序後，得命司
    法事務官進行更生或清算程序；又債務人之財產不敷清償清
    算程序之費用時，法院應裁定開始清算程序，並同時終止清
    算程序。前項同時終止清算程序之裁定得為抗告。第1 項裁
    定應公告之，並送達於已知之債權人。消費者債務清理條例
    第45條第1 項、第16條第1 項前段、第85條分別定有明文。
二、本件聲請人主張：聲請人所負債務合計新臺幣（下同）2,45
    8,156 元，有不能清償之情事，並曾於民國99年10月25日以
    書面向最大債權銀行聯邦商業銀行股份有限公司（下稱聯邦
    銀行）請求共同協商債務清償方案，聯邦銀行提出每月還款
    5,000 元，分72期，利率0 ％之協商方案，然請人已65歲，
    又因罹患缺血性腦中風合併左側肢體偏癱，為身心障礙人士
    ，領有身心障礙手冊，無法工作，實無力清償債務，致協商
    不成立，且聲請人於協商當時無任何資產可供清償債務，確
    有不能清償之情事，爰請求裁定准予清算等語。
三、經查：聲請人於提出本件清算之聲請前，曾向最大債權金融
    機構聯邦銀行表明協商之意思，惟因無力負擔任何還款條件
    ，以致協商不成立，此有聲請人陳報前置協商不成立通知書
    在卷可參（見本院卷第17頁），是聲請人已依消費者債務清
    理條例第151 條第1 項規定向最大債權金融機構申請前置協
    商。又依聲請人所提出之99年7 月5 日天主教耕莘醫院永和
    分院乙種診斷證明書（見本院卷第9 頁），聲請人經診斷為
    ：「缺血性腦中風合併左側肢體偏癱，左股骨骨折術後。」
    ，醫囑為：「聲請人因行動困難長期臥床，需要使用電動床
    、電動輪椅，以及24小時需靠他人照顧」，足徵聲請人主張
    其因上述病症而無法工作，應屬事實。再觀諸聲請人所提財
    政部臺北市國稅局97、98年度綜合所得稅各類所得資料清單
    、財產歸屬資料清單（見本院卷第18至20頁），聲請人此2
    年並無收入，其名下僅有西元1993年出廠之三陽汽車1 輛，
    而聲請人於99年11月16日具狀陳報該車已於96年11月12日移
    轉於蘇秋蘭名下，該車車齡已17年，僅餘報廢價值，而無市
    值，並提出汽車新領牌照登記書影本1 紙為證（見本院卷第
    42頁），應可認定聲請人無任何財產亦無收入，是其確有不
    能清償債務之情形存在。另本件聲請人無擔保或無優先權之
    債務總額未逾1,200 萬元，復未經法院裁定開始清算程序或
    宣告破產。此外，又查無債務人有消費者債務清理條例第6
    條第3 項、第8 條或第82條第2 項所定駁回清算聲請之事由
    存在，聲請人聲請清算，應屬有據。綜上所述，參酌本件清
    算程序之規模，堪認聲請人之財產應不敷清償清算程序之費
    用，爰依上開規定裁定開始本件清算程序，並同時終止清算
    程序。
四、另法院終止清算程序後，聲請人之債務並非當然免除，仍應
    由法院斟酌消費者債務清理條例有關免責之規定，例如本條
    例第133 條、第134 條、第135 條等，依職權認定是否裁定
    免責，故法院終止清算程序後，聲請人雖有免責之機會，惟
    其財產不敷清償清算程序之費用如係因上述條例所定不可免
    責之事由所致，法院即非當然為免責之裁定，聲請人就其所
    負債務仍應負清償之責，附此敘明。
中    華    民    國  100     年    2     月    9     日
                  民事第二庭    法  官  張筱琪
以上正本係照原本作成。
如對本裁定抗告須於裁定送達後10日內向本院提出抗告狀，並應
繳納抗告費新台幣1,000元整。
中    華    民    國  100     年    2     月    9     日
                                書記官  連思斐